【裁判字號】    95,訴,1388
【裁判日期】    951031
【裁判案由】    偽造文書
【裁判全文】
臺灣臺南地方法院刑事判決              95年度訴字第1388號
公  訴  人  臺灣臺南地方法院檢察署檢察官
被      告  甲○○
上列被告因偽造文書案件，經檢察官提起公訴（九十五年度偵字
第一○三三六號），被告於準備程序中就被訴事實為有罪之陳述
，經本院合議庭裁定由受命法官獨任進行簡式審判程序，判決如
下：
    主  文
甲○○共同連續行使變造私文書，累犯，處有期徒刑陸月，如易
科罰金，以銀元參佰元即新臺幣玖佰元折算壹日。
    事實及理由
一、本件係經被告於準備程序為有罪之表示，而經本院合議庭裁
    定由受命法官獨任以簡式審判程序加以審理，依刑事訴訟法
    第二百七十三條之二、第一百五十九條第二項之規定，不適
    用傳聞法則有關限制證據能力之相關規定；並得依同法第三
    百十條之二準用第四百五十四條之規定製作略式判決書（僅
    記載「證據名稱」），合先敘明。
二、本件犯罪事實，除起訴書犯罪事實第二行所載「九十五年六
    月二日」應更正為「九十二年六月二日」外，餘均引用如附
    件起訴書之記載。
三、前項犯罪事實，有下列事證足資證明：
  (一)甲○○行使偽造統一發票清冊一份。
  (二)九十四年九月十四日財印政字第○九四○○○一八三九號函
    。
  (三)甲○○行使偽造統一發票兌領銀行明細一份。
  (四)九十五年五月十日刑紋字第○九五○○六三五一四號函。
  (五)扣押物品清單一份。
  (六)九十三年九月至十二月統一發票中獎號碼單一份。
  (七)證人王富正於警詢之陳述。
  (八)被告於警詢、偵查中及審理時之自白。
四、又本件被告行為後，刑法總則編於九十四年二月二日大幅修
    正公布後，並於九十五年七月一日正式施行，而刑法第二條
    第一項固修正為「行為後法律有變更者，適用行為時之法律
    ，但行為後之法律有利於行為人者，適用最有利於行為人之
    法律」，然此乃為與刑法第一條罪刑法定主義相互契合，而
    貫徹法律禁止溯及既往原則，係規範行為後法律變更所生新
    舊法律比較適用之準據法，故刑法第二條第一項雖經修正，
    但因屬適用法律之準據法，本身尚無比較新舊法之問題，應
    一律適用裁判時之修正施行後刑法第二條之規定以決定適用
    之刑罰法律，先予說明。而本案相關法條之新舊法比較及適
    用情形，均如附表所示。
五、按「統一發票係加值型及非加值型營業稅法第三十二條第一
    項所規定營業人銷售貨物或勞務，應開立予買受人之憑證，
    性質上屬私文書（本院六十九年台上字第三六八九號判例、
    六十九年度第六次刑事庭會議決定 (一)參看）。至財政部
    依同法第五十八條訂定之『統一發票給獎辦法』，旨在防止
    逃漏、控制稅源及促進統一發票之推行，而以定期開獎、給
    予獎金之方式，獎勵買受人向營業人索取統一發票，為其附
    隨目的。統一發票中獎與否，純繫於偶然之事實，中獎人領
    獎固須占有該中獎之統一發票，但其本質究非表彰一定財產
    上權利之有價證券，而係會計憑證之一種，自不得因統一發
    票之中獎與否，而分別為有價證券或私文書之認定」，最高
    法院九十二年度台上字第五六一六號著有判決可資參照，是
    被告持如起訴書附表所示變造之統一發票前往銀行詐領統一
    發票獎金，核其所為，係犯刑法第二百十六條、第二百十條
    之行使變造私文書罪（行使附表所示變造統一發票部分）、
    及同法第三百三十九條第一項之詐欺取財罪。被告與共犯王
    富正就上開犯行，有犯意聯絡及行為分擔，為共同正犯。被
    告先後多次行使變造私文書及詐欺取財犯行，其各次犯行時
    間緊接，所犯係構成要件相同之罪，顯係基於概括之犯意反
    覆為之，均為連續犯，應各依修正施行前刑法第五十六條之
    規定論以一罪，並加重其刑。被告所為上開犯行，有方法、
    目的之牽連關係，應依修正施行前刑法第五十五條之規定，
    從一情節較重之連續行使變造私文書罪處斷。被告前因侵占
    案件，經本院於八十八年十月四日以八十八年度易字第一六
    一四號判處有期徒刑七月確定，甫於九十二年六月二日執行
    完畢，有臺灣高等法院被告全國前案紀錄表一份足按，其受
    有期徒刑執行完畢，五年內以故意再犯有期徒刑以上之本罪
    ，無論依修正施行前刑法第四十七條或依修正施行後刑法第
    四十七條第一項規定，均構成累犯，對被告而言尚無有利或
    不利之情形，依刑法第二條第一項前段，爰逕依行為時法即
    修正施行前刑法第四十七條之規定，論以累犯，並遞加重其
    刑。爰審酌被告持變造之統一發票詐領獎金，行使變造之統
    一發票數量為十五張，致國庫財產受有新臺幣二萬一千元之
    損害，嚴重影響財政部對於統一發票業務稽核管理之正確性
    ，惟被告犯後坦承犯行，態度尚稱良好等一切情狀，量處如
    主文所示之刑，並諭知易科罰金之折算標準，以示懲儆。上
    開變造之統一發票合計十五張，雖係供被告與共犯王富正犯
    罪所用之物，但被告與共犯王富正二人既已將上開變造之統
    一發票交付銀行兌領獎金，已非渠二人所有，自不應予以宣
    告沒收之諭知。
據上論斷，應依刑事訴訟法第二百九十九條第一項前段、第二百
七十三條之一第一項、第三百十條之二、第四百五十四條，刑法
第二條第一項、第二百十條、第二百十六條、第三百三十九條第
一項，修正施行前刑法第二十八條、第四十七條、第五十五條、
第五十六條、第四十一條第一項前段，刑法施行法第一條之一，
修正施行前罰金罰鍰提高標準條例第二條，判決如主文。
本案經檢察官乙○○到庭執行職務
中    華    民    國    95    年    10    月    31    日
                  刑事第六庭    法  官  黃莉莉
以上正本證明與原本無異。
如不服本判決，應於收受送達後10日內向本院提出上訴書狀（應
附繕本）。
                                書記官  朱小萍
中    華    民    國    95    年    10    月    31    日
┌─┬────────┬──────────┬──────────┬──────────┐
│  │修正施行前刑法之│修正施行後刑法之規定│適用新舊法之基礎事實│適用之結果及所依據理│
│  │規定            │                    │或法條              │由                  │
├─┼────────┼──────────┼──────────┼──────────┤
│一│無              │新增訂刑法施行法第一│被告所犯刑法第三百三│【逕予適用刑法施行法│
│  │（罰金罰鍰提高標│條之一：「中華民國九│十九條第一項之法定刑│第一條之一】        │
│  │準條例第一項前段│十一年一月七日刑法修│中有罰金之規定。    │本條文之增訂僅係替代│
│  │）              │正施行後，刑法分則編│                    │罰金罰鍰提高標準條例│
│  │                │所定罰金之貨幣單位為│                    │部分條文，與罰金罰鍰│
│  │                │新臺幣。九十四年一月│                    │提高標準條例罰金額度│
│  │                │七日刑法修正時，刑法│                    │相同，只是貨幣單位由│
│  │                │分則編未修正之條文定│                    │銀元改成新臺幣，並不│
│  │                │有罰金者，自九十四年│                    │發生有利、不利之問題│
│  │                │一月七日刑法修正施行│                    │，亦非法律變更刑度之│
│  │                │後，就其所定數額提高│                    │條文，並無比較新舊法│
│  │                │為三十倍。但七十二年│                    │之問題，應逕予適用。│
│  │                │六月二十六日至九十四│                    │                    │
│  │                │年一月七日新增或修正│                    │                    │
│  │                │之條文，就其所定數額│                    │                    │
│  │                │提高為三倍。」      │                    │                    │
├─┼────────┼──────────┼──────────┼──────────┤
│二│修正前刑法第二十│修正後刑法第二十八條│被告與案外人王富正就│【適用修正前刑法第二│
│  │八條：「二人以上│：「二人以上共同實行│行使變造私文書部分有│十八條共同正犯規定】│
│  │共同實施犯罪行為│犯罪行為者，皆為正犯│犯意之聯絡及行為之分│刑法修正前規定：「二│
│  │者，皆為正犯。」│。」                │擔                  │人以上共同實施犯罪」│
│  │                │                    │                    │，而修正後刑法則規定│
│  │                │                    │                    │：「二人以上共同實行│
│  │                │                    │                    │犯罪」，即修正後之刑│
│  │                │                    │                    │法剔除完全未參與犯罪│
│  │                │                    │                    │相關行為之實行的「陰│
│  │                │                    │                    │謀共同正犯」及「預備│
│  │                │                    │                    │共同正犯」，顯已影響│
│  │                │                    │                    │行為人刑罰之法律效果│
│  │                │                    │                    │，自屬法律有變更，爰│
│  │                │                    │                    │依修正施行後刑法第二│
│  │                │                    │                    │條第一項規定比較新、│
│  │                │                    │                    │舊法，而修正前刑法第│
│  │                │                    │                    │二十八條規定無不利情│
│  │                │                    │                    │形，故本案正犯部分應│
│  │                │                    │                    │適用修正前刑法第二十│
│  │                │                    │                    │八條規定論以共同正犯│
│  │                │                    │                    │。                  │
├─┼────────┼──────────┼──────────┼──────────┤
│三│刑法第五十五條：│刑法第五十五條：「一│被告所犯詐欺取財、行│【適用修正前刑法第五│
│  │「一行為而觸犯數│行為而觸犯數罪名者，│使變造私文書間，有方│十五條牽連犯規定】  │
│  │罪名，或犯一罪而│從一重處斷。但不得科│法結果之牽連關係。  │依修正前規定，前述二│
│  │其方法或結果之行│以較輕罪名所定最輕本│                    │罪本應從較重之行使偽│
│  │為犯他罪名者，從│刑以下之刑。        │                    │造私文書罪處斷，若依│
│  │一重處斷。」    │                    │                    │修正後規定，前述二罪│
│  │                │                    │                    │則應各別獨立論罪再定│
│  │                │                    │                    │應執行之刑，經比較新│
│  │                │                    │                    │舊法結果，顯以修正前│
│  │                │                    │                    │之規定較有利於被告，│
│  │                │                    │                    │是既無刑法第二條第一│
│  │                │                    │                    │項後段情事，自仍應依│
│  │                │                    │                    │刑法第二條第一項前段│
│  │                │                    │                    │，適用修正施行前刑法│
│  │                │                    │                    │第五十五條牽連犯之規│
│  │                │                    │                    │定，從較重之行使偽造│
│  │                │                    │                    │私文書罪處斷。      │
├─┼────────┼──────────┼──────────┼──────────┤
│四│刑法第五十六條：│已刪除連續犯之規定。│被告前後為多次行使變│【適用修正前刑法第五│
│  │「連續數行為而犯│（即應數罪併罰）    │造私文書犯行。      │十六條連續犯規定】  │
│  │同一之罪名者，以│                    │                    │修正施行後刑法業已刪│
│  │一罪論。但得加重│                    │                    │除連續犯之規定，此雖│
│  │其刑至二分之一。│                    │                    │非犯罪構成要件或刑度│
│  │」              │                    │                    │之變更，但因多次犯行│
│  │                │                    │                    │是否可依連續犯規定論│
│  │                │                    │                    │以一罪或應予數罪併罰│
│  │                │                    │                    │，顯已影響行為人刑罰│
│  │                │                    │                    │之法律效果，自屬法律│
│  │                │                    │                    │有變更，依修正施行後│
│  │                │                    │                    │刑法第二條第一項規定│
│  │                │                    │                    │比較新、舊法。      │
│  │                │                    │                    │而本案依照新法，因已│
│  │                │                    │                    │刪除連續犯之規定，故│
│  │                │                    │                    │正犯所為多次犯行，應│
│  │                │                    │                    │分論併罰，不若舊法得│
│  │                │                    │                    │依連續犯之規定，論以│
│  │                │                    │                    │一罪，而以適用行為時│
│  │                │                    │                    │之舊法論連續犯較有利│
│  │                │                    │                    │。                  │
│  │                │                    │                    │                    │
├─┼────────┼──────────┼──────────┼──────────┤
│五│修正前刑法第四十│修正後之刑法第四十一│本案行使變造私文書罪│【應適用修正前刑法第│
│  │一條第一項前段規│條第一項前段規定：「│宣告刑得易科罰金。（│四十一條第一項前段】│
│  │定：「犯最重本刑│犯最重本刑為五年以下│附錄法條法定刑係銀元│茲比較修正前後刑法第│
│  │為五年以下有期徒│有期徒刑以下之刑之罪│）                  │四十一條第一項前段之│
│  │刑下之刑之罪，而│，而受六個月以下有期│                    │罰金折算標準，以修正│
│  │受六月以下有期徒│徒刑或拘役之宣告者，│                    │公布施行前之規定，較│
│  │刑或拘役之宣告，│得以新臺幣一千元、二│                    │有利於受刑人，應依刑│
│  │因身體、教育、職│千元或三千元折算一日│                    │法第二條第一項前段，│
│  │業、家庭之關係或│，易科罰金。」      │                    │適用修正前刑法第四十│
│  │其他正當事由，執│                    │                    │一條第一項前段規定，│
│  │行顯有困難者，得│                    │                    │定其折算標準。      │
│  │以一元上三元以下│                    │                    │                    │
│  │折算一日易科罰金│                    │                    │                    │
│  │。」            │                    │                    │                    │
│  │                │                    │                    │                    │
│  │（依修正前罰金罰│                    │                    │                    │
│  │鍰提高標準條例第│                    │                    │                    │
│  │二條前段〈現已刪│                    │                    │                    │
│  │除〉規定，就其原│                    │                    │                    │
│  │定數額提高為一百│                    │                    │                    │
│  │倍折算一日，故易│                    │                    │                    │
│  │科罰金折算標準，│                    │                    │                    │
│  │應以銀元三百元折│                    │                    │                    │
│  │算一日，經依現行│                    │                    │                    │
│  │法規所定貨幣單位│                    │                    │                    │
│  │折算新臺幣條例第│                    │                    │                    │
│  │二條規定折算為新│                    │                    │                    │
│  │臺幣後，應以新臺│                    │                    │                    │
│  │幣九百元折算為一│                    │                    │                    │
│  │日。）          │                    │                    │                    │
└─┴────────┴──────────┴──────────┴──────────┘
附件：（臺灣臺南地方法院檢察署九十五年度偵字第一○三三六
      號起訴書）
附論罪科刑法條
刑法第三百三十九條第一項
意圖為自己或第三人不法之所有，以詐術使人將本人或第三人之
物交付者，處五年以下有期徒刑、拘役或科或併科一千元以下罰
金。
刑法第二百十六條：
行使第二百十條至第二百十五條之文書者，依偽造、變造文書或
登載不實事項或使登載不實事項之規定處斷。
刑法第二百十條：
偽造、變造私文書，足以生損害於公眾或他人者，處五年以下有
期徒刑。


司法院資訊處製作；財團法人民間司法改革基金會備份。
